【裁判字號】    98,簡上,81
【裁判日期】    990127
【裁判案由】    詐欺
【裁判全文】
臺灣宜蘭地方法院刑事判決              98年度簡上字第81號
上  訴  人
即  被  告  甲○○
上列被告因犯詐欺案件，不服本院簡易庭於中華民國98年9月29
日所為98年度簡字第671號第一審判決（聲請簡易判決處刑案號
：98年度偵字第3076號）提起上訴，本院管轄第二審之合議庭判
決如下：
    主  文
上訴駁回。
    犯 罪 事 實
一、本案經本院審理結果，認第一審判決以上訴人即被告係犯刑
    法第30條第1項、第339條第1項之幫助詐欺取財罪，而依刑
    事訴訟法第449條第1項前段、第454條第2項、刑法第339條
    第1項、第30條第1項、第2項、第41條第1項前段、刑法施行
    法第1條之1第1項、第2項前段規定，判決被告應處有期徒刑
    3月，如易科罰金，以新臺幣（下同）1千元折算1日，其認
    事用法並無不當，是原判決應予維持，並引用第一審判決書
    及聲請簡易判決處刑書記載之事實、證據及理由（如附件）
    。
二、被告於上訴時雖仍否認犯罪，辯稱：係為應徵工作始將帳戶
    之存摺影本、提款卡及密碼交付予綽號小陳之人云云。惟查
    ：
（一）應徵工作，本係由雇用者將薪資匯入受僱者之帳戶之內，
      何以有將受僱者之存摺、密碼及提款卡等物交予他人之必
      要？被告為智識健全之成年人，於看報紙應徵工作時，竟
      將屬於個人金融帳戶之存摺影本、提款卡及密碼均交付予
      他人，且於對於對方之身份資料、工作性質等情均一無所
      知之情形下，即提供其妻之帳戶資料予他人，其所為已足
      啟人疑竇。況被告復辯稱對方要求帳戶等資料，係因客戶
      要匯錢所用云云，然依被告所述其交付予綽號小陳之人係
      存摺影本，且未交付印章，則對方所稱之客戶如有大筆金
      額進帳，則如何憑存摺影本領取？再依被告妻子何嘉麗前
      開帳戶之交易明細所示，被告於98年6月12日交付存摺影
      本、提款卡等物予綽號小陳之人前，即將帳戶內之金額提
      領一空，98年6月13日即有被害人匯入款項，此與一般出
      售帳戶予詐騙集團情形中，原所有人因不再使用該帳戶，
      及詐騙集團成員為避免原所有人提領帳戶金錢，多有將帳
      戶金額幾近提領一空之情形相符。況被告於98年6月12日
      交付上開之存摺影本、密碼及提款卡等物後，迄於98年6
      月16日因被害人報案而帳戶遭警示停用之期間中，該辦理
      應徵工作之人均未聯繫，而被告竟均未心生懷疑，而報警
      或向金融機構申報停用，其所為實悖離常情，足見其所為
      辯解，顯係卸責之詞，不足採信。參以現行詐欺集團或非
      法行騙之人，多以蒐購或使用人頭帳戶作為出入帳戶，再
      以提款卡提領詐騙所得，藉以逃避檢警之追緝，此為一般
      社會大眾所周知之事，苟詐欺集團或非法行騙之人所取得
      之帳戶資料與所使用之提款卡，來源並不確定，亦即並非
      經原申辦人同意下所取得者，實施詐騙之人若在遂行詐騙
      行為且造成被害人陷於錯誤而依指示匯入款項後，突遭所
      使用之帳戶申辦人凍結帳戶抑或掛失止付，則將如何提領
      詐騙所得款項？故倘以使用他人帳戶資料作為詐騙行為之
      出入帳戶者，衡情斷無可能任意使用來源不明之帳戶供作
      詐騙工具，至屬灼然，故被告空言辯稱上開帳戶係為辦理
      貸款使用云云，實不足採。
（二）再查金融機構之帳戶為個人理財之工具，為便利大眾使用
      之理財工具，目前對於申請開設金融帳戶並未設有任何特
      殊限制，一般民眾皆能自由申請開戶，並得同時在不同金
      融機構申請多數存款帳戶使用，殊無使用他人帳戶之必要
      ，被告已為成年人，對於上開事項，自無不知之理，則其
      對交付其配偶開立之帳戶資料、提款卡予他人後，即可預
      見或將幫助詐騙之人得以使用其申辦之帳戶作為實施詐欺
      等財產犯罪之不法犯行，竟仍交付其配偶開立之上開郵局
      帳戶存摺影本、密碼及提款卡予綽號小陳之真實姓名年籍
      不詳成年人，使該名真實姓名年籍不詳之成年人利用其提
      供之存摺影本與提款卡遂行詐欺取財之犯行，自非違背其
      本意，其主觀上具有幫助他人使用其配偶之前開帳戶遂行
      詐欺犯罪之未必故意存在。綜上所述，本件事證已臻明確
      ，被告犯行堪以認定，應予依法論科。
三、原審認被告係犯刑法第30條第1項、第339條第1項之幫助詐
    欺取財罪，事證明確，並審酌被告之素行、及提供其妻之金
    融帳戶供他人遂行詐欺取財，增加警方追查犯罪之困難，因
    此助長詐欺取財犯罪之橫行，影響社會治安，且迄今未能賠
    償告訴人所受損害，及考量被告犯後態度等情狀，據以論罪
    科刑，量處被告有期徒刑3月，如易科罰金，以新臺幣1千元
    折算1日，經核其認事用法均無違誤，量刑亦屬妥適，被告
    空言否認犯罪提起上訴，為無理由，應予駁回。
據上論斷，應依刑事訴訟法第455條之1第3項、第373條、第368
條，判決如主文。
本案經檢察官張立言到庭執行職務
中    華    民    國    99    年    1     月    27    日
                  刑事第三庭審判長法  官  黃永勝
                                  法  官  陳映佐
                                  法  官  鄭貽馨
以上正本證明與原本無異。
本件不得上訴。
                                  書記官  高雪琴
中    華    民    國    99    年    1     月    27    日
附錄本案論罪科刑法條全文：
中華民國刑法第339條第1項
意圖為自己或第三人不法之所有，以詐術使人將本人或第三人之
物交付者，處5年以下有期徒刑、拘役或科或併科1千元以下罰金
。

司法院資訊處製作；財團法人民間司法改革基金會備份。
